【裁判字號】    98,消債抗,94
【裁判日期】    980812
【裁判案由】    更生事件
【裁判全文】
臺灣臺北地方法院民事裁定            98年度消債抗字第94號
抗  告  人  甲○○
上列抗告人因消費者債務清理事件聲請更生，對於中華民國98
年1月20日本院97年度消債更字第8號裁定提起抗告，本院裁定如
下：
    主  文
抗告駁回。
抗告程序費用新臺幣壹仟元由抗告人負擔。
    理  由
一、按債務人對於金融機構因消費借貸、自用住宅借款、信用卡
    或現金卡契約而負債務，在聲請更生或清算前，應提出債權
    人清冊，以書面向最大債權金融機構請求協商債務清償方案
    並表明共同協商之意旨，消費者債務清理條例第151 條第1
    項定有明文。又債務人與金融機構協商成立者，不得聲請更
    生或清算，但因不可歸責於己之事由，致履行顯有重大困難
    者，不在此限；本條例施行前，債務人依金融主管機關協調
    成立之中華民國銀行公會會員辦理消費金融案件無擔保債務
    協商機制與金融機構成立之協商，準用前項之規定，消費者
    債務清理條例第151條第5項、第6項分別定有明文。而聲請
    更生或清算不合程式或不備其他要件者，法院應以裁定駁回
    之，但其情形可以補正者，法院應定期間先命補正，復為同
    條例第8條所明定。是債務清償方案成立後，固由債務人按
    其條件履行，惟須發生情事變更，在清償期間收入或收益不
    如預期，致該方案履行困難甚或履行不能，因不可歸責於己
    ，始能聲請更生或清算，俾免債務人任意毀諾已成立之協商
    ，濫用更生或清算之裁判上債務清理程序，蓋以債務清償方
    案係經當事人行使程序選擇權所為之債務清理契約，債務人
    應受該成立之協議所拘束，債務人既已與金融機構協商成立
    ，如認該協商方案履行有其他不適當情形，自仍應再循協商
    途徑謀求解決。
二、抗告意旨略以：伊於民國95年6月時 (消費者債務清理條例
    施行前)與台新銀行依「中華民國銀行公會會員辦理消費金
    融案件無擔保債務協商機制」成立「自民國95年7月起，分
    80期，月繳新台幣（下同）3萬2,000元」之協商方案，嗣因
    收入減少而有不可歸責於己事由毀諾。詎原審以抗告人在協
    商當時收入顯不足以清償協商款項，但抗告人仍可按期清償
    至96年1月間，足見抗告人尚有其他財產來源可供清償，且
    目前薪資20,950元仍高於協商當時之薪資20,100元，不足證
    明協商後經濟上有何重大改變，而無從認定伊有不可歸責於
    己至履行顯有重大困難之情形，駁回抗告人更生之聲請顯有
    未恰，爰依法提起抗告，請求廢棄原裁定等語。
三、經查：
    (一)抗告人因積欠金融機構消費借款204萬1,823元，於95年
        6月參與銀行公會協商與最大債權銀行即台新銀行成立
        「自95年7月起分80期，月繳3萬2,000元」之協商方案
        ，共繳款7期至96年1月後毀諾等情，此有95年7月至96
        年1月存入憑條、財團法人金融聯合徵信中心債務協商
        還款金額資訊可稽。
    (二)本件抗告人於95年6月申請協商時切結每月收入為2萬
        100元，有本院97年度消債更字第1166號裁定足參。嗣
        於97年10月聲請更生所填具之財產及收入狀況說明書亦
        記載自96年7月至97年10月任職於布勒斯特生技化妝品
        有限公司，平均每月薪資26,572元，惟因公司人力縮減
        ，抗告人於97年11月7日遭裁撤，目前任職於富錦街108
        號西餐廳之外場服務人員，每月薪資為20,950元，有96
        年度綜合所得稅資料清單、薪資明細表、在職證明書可
        證。
    (三)抗告人主張在收入不足之情況下，仍接受過高協商償還
        金之條件，足見抗告人具有高度還款誠意，至繳付7期
        款項後因客觀收入不足始無法依協議償還，乃不可歸責
        於抗告人等語云云。惟抗告人自95年協商迄今，雖因經
        濟不景氣而遭公司裁撤，但平均每月收入並無大幅變動
        ，支出亦無劇烈變化，且目前收入20,950元仍高於協商
        當時之收入20,100元，抗告人並無法舉證出在協商之後
        ，有何重大開銷支出或改變是不可歸責於抗告人之事由
        ；再抗告人對於協商時過高之償還金並無意見，可知抗
        告人對於還款金額、還款方法以及當時所必要之生活開
        銷等等之相關事項均已經過慎重之思量，故抗告人當時
        盱衡其經濟狀況，既仍簽署協商協議書，且於協商成立
        後猶繳款長達7期，並均能維持基本生活開銷，顯非其
        每月2萬元之薪資所能負擔，應可合理懷疑抗告人尚有
        其他收入來源。從而，抗告人稱其無力清償協商款云云
        ，自難憑採。
四、綜上所述，抗告人主張非可歸責於己之事由而毀諾，為不可
    採。原審裁定駁回其更生之聲請，核無違誤，抗告意旨猶執
    前詞，指摘原裁定不當，求予廢棄另為裁定，為無理由，應
    予駁回。
五、據上論結，本件抗告為無理由，爰依消費者債務清理條例第
    11條第2 項、第15條，民事訴訟法第495 條之1 第1 項、第
    449 條第1 項、第95條、第78條，裁定如主文。
中    華    民    國    98    年    8    月    12     日
              民事第五庭  審判長  法  官  薛中興
                                  法  官  陳文正
                                  法  官  熊誦梅
以上正本係照原本作成。
本裁定不得抗告。
中    華    民    國    98    年    8    月    12     日
                                  書記官  駱俊勳


司法院資訊處製作；財團法人民間司法改革基金會備份。
